【裁判字號】    95,訴,1324
【裁判日期】    950815
【裁判案由】    毒品危害防制條例
【裁判全文】
臺灣彰化地方法院刑事判決              95年度訴字第1324號
公  訴  人  臺灣彰化地方法院檢察署檢察官
被      告  甲○○
                    （另案於臺灣彰化監獄執行中）
上列被告因違反毒品危害防制條例案件，經檢察官提起公訴（95
年度毒偵字第2247、2547號），被告於本院準備程序中就被訴事
實為有罪之陳述，經本院合議庭裁定由受命法官獨任依簡式審判
程序審理，並判決如下：
    主    文
甲○○連續施用第一級毒品，處有期徒刑壹年貳月，扣案之球型
玻璃吸管壹支沒收。
    犯罪事實
一、甲○○前有違反麻醉藥品管理條例之前科；又因施用毒品案
    件，經本院以92年度毒聲字第251 號裁定送觀察、勒戒後，
    認無繼續施用毒品傾向，已於民國92年2 月18日執行完畢釋
    放，由臺灣彰化地方法院檢察署檢察官以92年度毒偵字第41
    1 號為不起訴處分確定；再因施用第一、二級毒品案件，於
    94年5 月19日經臺灣高等法院臺中分院以93年度上訴字第14
    15號判決分別判處有期徒刑10月、6 月，應執行有期徒刑1
    年2 月確定（正在執行中，不構成累犯）。猶不思悔改，於
    前揭觀察、勒戒執行完畢釋放後5 年內，復基於施用第一、
    二級毒品之概括犯意，自95年3 月30日起至同年5 月20日止
    ，在其位於彰化縣員林鎮○○里○○路○ 段235 巷17號之租
    屋處，以同時將海洛因及安非他命一起置於球型玻璃吸管中
    ，再點火加熱使產生煙霧吸用之方式，連續施用第一級毒品
    海洛因及第二級毒品甲基安非他命多次，頻率約每2 、3 天
    至1 星期施用1 次不等。嗣於95年5 月23日下午1 時20分許
    ，因另案通緝，為警於上揭居所查獲，並扣得其所有，供其
    施用第二級毒品甲基安非他命犯罪所用之球型玻璃吸管1 支
    。
二、案經彰化縣警察局員林分局報告臺灣彰化地方法院檢察署檢
    察官偵查起訴。
    理    由
一、被告甲○○於準備程序中，先就上揭犯罪事實為有罪之陳述
    ，且所犯係死刑、無期徒刑、最輕本刑為3 年以上有期徒刑
    以外之罪，經本院合議庭依刑事訴訟法第273 條之1 第1 項
    之規定，裁定由法官一人獨任進行簡式審判程序，合先敘明
    。
二、上開犯罪事實，業據被告於本院審理中坦承不諱，且被告於
    前揭時地獲案後，經採其尿液送驗之結果，呈甲基安非他命
    及嗎啡陽性反應（按一般施用海洛因者會在其體內代謝為嗎
    啡成分殘留，並經由尿液排出），有彰化縣警察局員林分局
    委託檢驗尿液代號與真實姓名對照認證單、詮昕科技股份有
    限公司00000000號濫用藥物尿液檢驗報告各1 份附卷可稽，
    並有球型玻璃吸管1 支扣案可佐；再參以施用第一級毒品海
    洛因，在生理上或心理上都會對海洛因產生強烈的需求與依
    賴，一旦停用，會有發汗、流淚、緊張、無法入睡、出現劇
    烈嘔吐、發冷、血壓升高等禁斷症狀，而施用第二級毒品甲
    基安非他命極易成癮，濫用後會有心悸、頭痛、胸痛、昏迷
    等症狀等情，足徵被告自白與事實相符，堪予採信。而被告
    前因施用毒品案件，經本院以92年度毒聲字第251 號裁定送
    觀察、勒戒後，認無繼續施用毒品傾向，已於92年2 月18日
    執行完畢釋放，有臺灣高等法院被告前案紀錄表1 份在卷可
    參，被告於前揭觀察、勒戒執行完畢釋放後5 年內，再犯施
    用毒品犯行，亦堪認定。本案事證已臻明確，被告施用第一
    級毒品海洛因、第二級毒品甲基安非他命犯行堪予認定，應
    依法論科。
三、被告行為後，刑法於94年2 月2 日修正公布，並於95年7 月
    1 日施行，關於本案應適用之新、舊法，茲比較如下：
  (一)刑法第2 條第1 項規定，係規範行為後法律變更所生新舊法
    律比較適用之準據法，於95年7 月1 日刑法施行後，應適用
    刑法第2 條第1 項之規定，為「從舊從輕」之比較（最高法
    院95年5 月23日第8 次刑事庭會議決議第1 點第1 項參照）
    。
  (二)修正前刑法第56條關於連續犯之規定，業已修正刪除，此刪
    除雖非犯罪構成要件之變更，但顯已影響行為人刑罰之法律
    效果，自屬法律有變更，依刑法第2 條第1 項規定，比較新
    、舊法結果，應適用最有利於行為人之法律（最高法院95年
    第8 次刑事庭會議決議第5 點第4 項第1 款參照）。則經比
    較新、舊法結果，應以被告行為時之法律即修正前第56條規
    定論以連續犯，最有利於被告。
  (三)刑法第55條雖就想像競合犯增列但書之規定，然此但書規定
    係科刑之限制，僅為法理之明文化，非屬法律之變更，無庸
    依刑法第2 條第1 項為新舊法有利之比較（最高法院95年第
    8 次刑事庭會議決議第5 點第2 項參照）。
  (四)依刑法第2 條第1 項規定為新、舊刑法比較時，應就罪刑有
    關之共犯、未遂犯、連續犯、想像競合犯、牽連犯以及累犯
    加重、自首減輕、暨其他法定加減原因、與加減例等一切情
    形，綜其全部之結果，而為比較，再適用有利於行為人之法
    律處斷，而不得一部割裂分別適用不同之新舊法（最高法院
    24年上字第4634號判例意旨、95年第8 次刑事庭會議決議參
    照）。則經綜合比較新、舊法之結果，以被告行為時之舊法
    較有利於被告，依刑法第2 條第1 項前段規定，本案自應一
    體適用被告行為時之法律即修正前刑法第56條、第55條之規
    定。
四、核被告所為，係犯毒品危害防制條例第10條第1 項、第2 項
    之施用第一、二級毒品罪。其為供己施用而於施用前持有海
    洛因及甲基安非他命之低度行為，各為其施用之高度行為所
    吸收，均不另論罪。被告先後多次施用第一、二級毒品犯行
    ，各屬時間緊接，所犯為構成要件相同之罪名，顯均係基於
    概括犯意反覆為之，應分別依修正前刑法第56條連續犯之規
    定，論以一罪，並均依法加重其刑。被告多次以一個施用行
    為，同時施用第一級毒品海洛因及第二級毒品甲基安非他命
    ，係一行為同時觸犯二罪名，為想像競合犯，應依修正前刑
    法第55條之規定，從一重之連續施用第一級毒品海洛因罪處
    斷。爰審酌被告前有違反麻醉藥品管理條例案件之前科，又
    因施用毒品案件，經法院判刑確定，仍不知戒除毒癮，足見
    其自制能力尚有未足，有接受相當期間監禁教化之必要，以
    促其及早矯正吸毒惡習；惟念及被告犯罪之動機、目的係因
    施用毒品之習性難以戒除，其犯罪手段僅係戕害自己之身心
    、施用毒品次數、時間及犯罪後坦承犯行之態度等一切情狀
    ，量處如主文所示之刑，以示懲儆。扣案之球型玻璃吸管1
    支，為被告所有，且係供其施用第一級毒品海洛因及第二級
    毒品甲基安非他命犯罪所用之物，業據被告於本院審理時供
    明在卷，而94年2 月2 日修正公布、自95年7 月1 日起生效
    施行之刑法第38條規定：「（第1 項）下列之物沒收之：一
    、違禁物。二、供犯罪所用或犯罪預備之物。三、因犯罪所
    生或所得之物。（第2 項）前項第1 款之物，不問屬於犯罪
    行為人與否，沒收之。（第3 項）第1 項第2 款、第3 款之
    物，以屬於犯罪行為人者為限，得沒收之。但有特別規定者
    ，依其規定。」，與修正前刑法第38條規定：「（第1 項）
    左列之物沒收之：一、違禁物。二、供犯罪所用或犯罪預備
    之物。三、因犯罪所得之物。（第2 項）前項第1 款之物，
    不問屬於犯人與否，沒收之。（第3 項）第1 項第2 款、第
    3 款之物，以屬於犯人者為限，得沒收之。但有特別規定者
    ，依其規定。」有別；復按沒收為從刑之一種，與主刑具有
    從屬之關係，依最高法院24年上字第5292號判例意旨及90年
    度台上字第1731號裁判意旨所揭示從刑依附於主刑之原則，
    本案有關被告所犯上開罪刑與主刑有關之連續犯及想像競合
    犯，既均適用修正前之刑法相關規定，則有關從刑之沒收規
    定，自亦應從屬適用修正前刑法第38條之規定，是爰依修正
    前刑法第38條第1 項第2款 之規定宣告沒收之。
據上論斷，應依刑事訴訟法第273 條之1 第1 項、第299 條第1
項前段，毒品危害防制條例第10條第1 項、第2 項，刑法第2 條
第1 項前段、第11條前段、（修正前）第56條、（修正前）第55
條、（修正前）第38條第1 項第2 款，判決如主文。
本案經檢察官鮑慧忠到庭執行職務。
中    華    民    國    95    年    8    月    15     日
                  刑事第一庭  法  官  吳永梁
以上正本證明與原本無異。
如不服本判決，應於判決送達後10日內向本院提出上訴狀 (須附
繕本)。
中    華    民    國    95    年    8    月    16     日
                              書記官  陳美敏
附錄論罪科刑法條全文：
毒品危害防制條例第10條
施用第一級毒品者，處6 月以上5 年以下有期徒刑。
施用第二級毒品者，處3 年以下有期徒刑。


司法院資訊處製作；財團法人民間司法改革基金會備份。
